【裁判字號】    95,上訴,751
【裁判日期】    950516
【裁判案由】    強盜等
【裁判全文】
臺灣高等法院臺中分院刑事判決         95年度上訴字第751號
上  訴  人
即  被  告  丁○○
                    （現另案於臺灣彰化監獄彰化分監執行中）
            辛○○原名蔡天二.
                    號（
共      同
指定辯護人  本院公設辯護人  甲○○
上列上訴人等因強盜等案件，不服臺灣彰化地方法院95年度訴字
第160號中華民國95年3月10日第一審判決（起訴案號：臺灣彰化
地方法院檢察署94年度偵字第9206號），提起上訴，本院判決如
下：
    主  文
原判決除關於辛○○收受贓物部分外，餘均撤銷。
丁○○未經許可，製造可發射子彈具有殺傷力之改造手槍，處有
期徒刑伍年柒月，併科罰金新臺幣拾伍萬元，罰金如易服勞役，
以新臺幣玖佰元即銀元參佰元折算壹日，扣案如附表貳所示之物
均沒收之；又共同連續意圖為自己不法之所有，攜帶兇器，以強
暴、脅迫至使不能抗拒，而取他人之物，處有期徒刑捌年陸月，
扣案如附表貳、參所示之物均沒收。應執行有期徒刑拾參年陸月
，併科罰金新臺幣拾伍萬元，罰金如易服勞役，以新臺幣玖佰元
即銀元參佰元折算壹日，扣案如附表貳、參所示之物均沒收。
辛○○共同連續意圖為自己不法之所有，攜帶兇器，以強暴、脅
迫至使不能抗拒，而取他人之物，處有期徒刑捌年，扣案如附表
貳、參所示之物均沒收。
    事  實
一、丁○○於民國（下同）九十三年初某日，在臺中市第一廣場
    某模型槍店，以新臺幣（下同）七、八千元之價格，購得不
    具殺傷力之仿ＳＩＧ  ＳＡＵＥＲ廠Ｐ二二○型半自動玩具
    手槍一枝及彈殼數顆；後於九十四年七月間，明知非經主管
    機關許可，不得製造具有殺傷力之列管槍、彈，其因好奇、
    好玩之故，竟基於製造可發射子彈具有殺傷力之改造手槍及
    製造具有殺傷力子彈之犯意（製造之初無供犯罪之意），未
    經許可，在其位於彰化縣伸港鄉○○村○○路九之三號（起
    訴書誤載為彰化縣伸港鄉○○路三四號）之住處，將上開玩
    具手槍一枝，以其所有之鑽孔機（未扣案，已丟棄滅失）貫
    通手槍槍管，再換裝土造金屬槍管，而製造成具有殺傷力之
    改造手槍一枝（槍枝管制編號0000000000號，如
    附表貳編號一所示），並同時自行以銼刀（未扣案，已滅失
    ）磨彈頭之方式製造成具有殺傷力之土造子彈六顆（均具直
    徑約八點七ＭＭ金屬彈頭）。
二、嗣丁○○因缺款花用，乃萌歹念，另興起持上開其所製造具
    有殺傷力、足供為兇器使用之槍、彈犯強盜罪之犯意，基於
    意圖為自己不法所有之概括犯意，先後於如附表壹所示之時
    間、地點，或獨自一人（如附表壹編號一、四所示部分），
    或與亦因缺款而具有強盜犯意聯絡之辛○○（如附表壹編號
    二、三、五所示部分），以如附表壹所示之強暴、脅迫方式
    ，致使如附表壹所示之庚○○等人不能抗拒後，強取或使其
    交付財物得手（如附表壹編號一至四所示部分），或於著手
    實施強盜行為後，因未能得逞而未遂其目的（如附表壹編號
    五所示部分）。
三、嗣於如附表壹編號五所示之時、地，丁○○實施強盜行為未
    遂而逃逸之際，在現場遺落其所製造具殺傷力之子彈二顆（
    其中一顆經鑑驗試射，另一顆為附表貳編號二所示子彈二顆
    之其中一顆），經乙○○撿拾報警處理，乃為警循線於九十
    四年十一月二十九日下午三時四十分許，在辛○○位於彰化
    縣和美鎮○○里○○○村○街二九號住處查獲，並在上址及
    車牌號碼Ｐ六─○六八八號自小客車內查扣丁○○所製造，
    並屬供犯強盜罪所用之上開改造手槍一枝（如附表貳編號一
    所示）及子彈三顆（其中二顆經鑑驗試射，另一顆為附表貳
    編號二所示子彈二顆之其中一顆）、丁○○所有於為強盜罪
    時所穿著之黑色夾克一件及其所有如附表參所示供犯強盜罪
    所用之物等物。
四、案經彰化縣警察局和美分局報請臺灣彰化地方法院檢察署檢
    察官偵查起訴。
    理  由
一、訊據上訴人即被告（下稱被告）丁○○、辛○○等二人對於
    上揭犯罪事實分別供認不諱（見本院卷第六三頁至第六五頁
    、第八九頁至第九三頁），核與證人己○○、丙○○、戊○○等三人於警詢時證述及證人庚○○、乙○○等二人於警詢
    、原審審理時證述等情節均相符，並有扣案之上開改造手槍
    一枝、子彈五顆及被告丁○○所有之黑色夾克一件、如附表
    參所示之物等足稽。而扣案之上開改造手槍一枝及子彈五顆
    ，經送請內政部警政署刑事警察局鑑定結果認上開改造手槍
    一枝（槍枝管制編號0000000000號）係由仿ＳＩ
    Ｇ  ＳＡＵＥＲ廠Ｐ二二○型半自動手槍製造之槍枝換裝土
    造金屬槍管而成之改造手槍，機械性能良好，可擊發同案送
    鑑子彈，認具殺傷力，子彈五顆認均係土造子彈（均具直徑
    約八點七ＭＭ金屬彈頭），可擊發，認具殺傷力，有該局槍
    彈鑑定書一份檢附照片十二張等附卷可按（見偵查卷第三六
    頁至第四○頁）。此外復有案發現場錄影系統翻拍照片二十
    八張在卷足憑（見警卷第五三頁至第六五頁）。是罪證明確
    ，被告丁○○、辛○○等二人之犯行均堪以認定。
二、按被告以外之人於審判外之陳述雖不符刑事訴訟法第一百五
    十九條之一至之四等四條之規定，而經當事人於審判程序同
    意作為證據，法院審酌該言詞陳述或書面陳述作成時之情況
    ，認為適當者，亦得為證據，刑事訴訟法第一百五十九條之
    五第一項定有明文。查本件證人庚○○、己○○、丙○○、
    戊○○、乙○○等五人上開陳述，雖屬審判外之陳述，惟被
    告丁○○、辛○○等二人於本院審判程序時同意作為證據（
    見本院卷第六五頁），且本院審酌上開筆錄作成時，距案發
    時較近，記憶猶新，亦無不當取供之情形，認以之作為本件
    之證據亦屬適當，依上開規定自得為證據，併此敘明。
三、（一）核被告丁○○所為，關於事實欄一部分，係犯槍砲彈
    藥刀械管制條例第八條第一項之未經許可製造可發射子彈具
    有殺傷力之改造手槍罪及同條例第十二條第一項之未經許可
    製造子彈罪，二罪間係同時所為，為一行為觸犯數罪，應依
    想像競合犯之規定從一重之未經許可製造可發射子彈具有殺
    傷力之改造手槍罪處斷。又其製造上開槍、彈後之持有行為
    ，已為製造之高度行為所吸收，不另論罪；關於事實欄二部
    分，因具有刑法第三百二十一條第一項第三款所定攜帶兇器
    之情形，核其所為係犯刑法第三百三十條第一項之攜帶兇器
    強盜既遂罪（如附表壹編號一至四部分）及同條第二項、第
    一項之攜帶兇器強盜未遂罪（如附表壹編號五部分），其先
    後上開強盜行為，犯罪構成要件相同，顯係基於概括犯意反
    覆為之，為連續犯，應依法從情節較重之攜帶兇器強盜既遂
    罪論以一罪，並加重其刑。（二）核被告辛○○所為，係犯
    刑法第三百三十條第一項之攜帶兇器強盜既遂罪（如附表壹
    編號二、三部分）、同條第二項、第一項之攜帶兇器強盜未
    遂罪（如附表壹編號五部分）及槍砲彈藥刀械管制條例第八
    條第四項之未經許可持有可發射子彈具有殺傷力之改造手槍
    罪、同條例第十二條第四項之未經許可持有子彈罪；其先後
    上開犯行，均係犯罪構成要件相同，顯係基於概括犯意反覆
    為之，均為連續犯，應分別論以一罪（其中強盜部分應從情
    節較重之攜帶兇器強盜既遂罪論以一罪），並加重其刑。又
    其所犯上開未經許可持有可發射子彈具有殺傷力之改造手槍
    及未經許可持有子彈等二罪間係一行為所觸犯，應依想像競
    合犯之規定從一重之未經許可持有可發射子彈具有殺傷力之
    改造手槍罪處斷。（三）又被告丁○○於製造上開槍彈之初
    ，並無供犯罪之用，已據被告丁○○陳明在卷（見偵查卷第
    一四頁），是其所犯之上開未經許可製造可發射子彈具有殺
    傷力之改造手槍及攜帶兇器強盜既遂等二罪間犯意各別、行
    為互異，應分論併罰。至被告辛○○持上開槍彈係用以供強
    盜之用，故其所犯之上開未經許可持有可發射子彈具有殺傷
    力之改造手槍及攜帶兇器強盜既遂等二罪間具有方法、結果
    關係，應依牽連犯之規定，從一重之攜帶兇器強盜既遂罪處
    斷。另關於如附表壹編號二、三、五所示之攜帶兇器強盜部
    分，被告丁○○、辛○○等二人間具有犯意聯絡及行為分擔
    ，均為共同正犯。又被告丁○○、辛○○等二人就如附表壹
    編號二所示部分，係以一行為同時對被害人己○○、丙○○
    等二人為強盜犯行，係屬同種想像競合犯，亦應依刑法第五
    十五條之規定從一重處斷。
四、原審予以論罪科刑，固非無見，惟查（一）被告丁○○於製
    造上開槍彈之初，並無供犯罪之用，是其所犯之上開未經許
    可製造可發射子彈具有殺傷力之改造手槍及攜帶兇器強盜既
    遂等二罪間係併合處罰關係，並不成立牽連關係，已如前述
    ，則其製造（包括製造後之持有）上開槍彈行為，即無與被
    告辛○○成立共同正犯之餘地。原判決認被告丁○○、辛○○等二人間就上開未經許可持有可發射子彈具有殺傷力之改
    造手槍及未經許可持有子彈等二罪，均有犯意聯絡及行為分
    擔，均應論以共同正犯，其論斷自有違誤。（二）原判決事
    實欄認定被告丁○○未經許可製造土造子彈六顆，惟於沒收
    時僅宣告沒收二顆，對其餘四顆部分，並未說明何以未宣告
    沒收之理由？亦有理由不備之違誤。（三）原判決論結欄贅
    引現行法規所定貨幣單位折算新臺幣條例第二條，亦有可議
    。被告丁○○、辛○○等二人上訴意旨指摘原判決量刑過重
    ，雖無理由，但原判決既有上述可議之處，應由本院將原判
    決除關於被告辛○○收受贓物部分（業經撤回上訴而告確定
    在案）外，餘均予以撤銷改判。爰審酌被告丁○○、辛○○
    等二人犯罪之動機、目的、手段、持槍於公共場所公然搶劫
    ，危害社會秩序非輕、惟所得財物不多且犯後均能坦承犯行
    ，態度尚佳等一切情狀，分別量處被告等二人如主文第二、
    三項所示之刑，並就被告丁○○部分定其應執行刑及併科罰
    金部分諭知易服勞役之折算標準，以示懲儆。又扣案如附表
    貳所示之改造手槍一枝及子彈二顆，均係違禁物，應依刑法
    第三十八條第一項第一款之規定宣告沒收之；至其餘四顆部
    分，其中一顆被告丁○○於如附表壹編號一所示之強盜行為
    時已因朝天花板射擊而擊發，另三顆於送鑑定時已因試射而
    擊發（有上開內政部警政署刑事警察局槍彈鑑定書足按），
    均已非違禁物，故不予宣告沒收。另如附表參所示之物，則
    係被告丁○○所有、供犯強盜罪時所用之物，已據被告丁○○於警詢時供明在卷，並依刑法第三十八條第一項第二款之
    規定宣告沒收。至另扣案之黑色夾克一件及打火機一只，固
    為被告丁○○所有之物，然並非供犯本件所用或預備之物，
    亦非屬違禁物，故不予宣告沒收，附此說明。
五、據上論結，應依刑事訴訟法第三百六十九條第一項前段、第
    三百六十四條、第二百九十九條第一項前段、槍砲彈藥刀械
    管制條例第八條第一項、第四項、第十二條第一項、第四項
    、刑法第十一條前段、第二十八條、第五十六條、第三百三
    十條第一項、第五十五條、第四十二條第二項、第五十一條
    第五款、第三十八條第一項第一款、第二款、罰金罰鍰提高
    標準條例第二條，判決如主文。
本案經檢察官壬○○到庭執行職務。
中    華    民    國    95    年     5    月    16    日
              刑事第八庭  審判長法  官  羅  得  村
                                法  官  陳  宏  卿
                                法  官  劉  榮  服
上列正本證明與原本無異。
如不服本判決應於收受送達後十日內向本院提出上訴書狀，其未
敘述上訴之理由者並得於提起上訴後十日內向本院補提理由書（
均須按他造當事人之人數附繕本）。
                                書記官  周  巧  屏
中    華    民    國    95    年    5     月    17    日
附錄論罪科刑法條：
槍砲彈藥刀械管制條例第八條第一項、第四項：
未經許可，製造、販賣或運輸鋼筆槍、瓦斯槍、麻醉槍、獵槍、
空氣槍或第四條第一項第一款所定其他可發射金屬或子彈具有殺
傷力之各式槍砲者，處無期徒刑或五年以上有期徒刑，併科新臺
幣一千萬元以下罰金。
未經許可，持有、寄藏或意圖販賣而陳列第一項所列槍枝者，處
三年以上十年以下有期徒刑，併科新臺幣七百萬元以下罰金。
槍砲彈藥刀械管制條例第十二條第一項、第四項：
未經許可，製造、販賣或運輸子彈者，處一年以上七年以下有期
徒刑，併科新臺幣五百萬元以下罰金。
未經許可，持有、寄藏或意圖販賣而陳列子彈者，處五年以下有
期徒刑，併科新臺幣三百萬元以下罰金。
刑法第三百三十條第一項：
犯強盜罪而有第三百二十一條第一項各款情形之一者，處七年以
上有期徒刑。
刑法第三百二十一條第一項第三款：
犯竊盜罪而有左列情形之一者，處六月以上五年以下有期徒刑：
三  攜帶兇器而犯之者。
附表壹：
┌──┬────┬────┬───────────────────────┐
│編號│時    間│地    點│      加重強盜情形（含被害人、所得財物）      │
├──┼────┼────┼───────────────────────┤
│ 一 │九十四年│彰化縣伸│由丁○○獨自一人持客觀上足供為兇器使用之如附表│
│    │十一月十│港鄉全興│貳編號一所示之槍枝（內有所製造具殺傷力之子彈約│
│    │六日下午│村中興路│三、四顆）朝天花板射擊一發子彈，並喝令店員黃靖│
│    │九時四十│三段七一│惠拿錢出來，致使庚○○不能抗拒，於庚○○打開櫃│
│    │分許    │五號己巧│檯抽屜後，強取抽屜內之現金約六千餘元。        │
│    │        │電子遊藝│                                              │
│    │        │場      │                                              │
├──┼────┼────┼───────────────────────┤
│ 二 │九十四年│彰化縣和│由辛○○駕駛車牌號碼Ｐ六－○六八八號自小客車在│
│    │十一月十│美鎮竹營│外把風、接應，丁○○持客觀上足供為兇器使用之如│
│    │八日下午│里忠誠路│附表貳編號一所示之槍枝（內有所製造具殺傷力之子│
│    │十一時四│九十五號│彈約三、四顆）進入，並向在櫃檯之員工己○○、李│
│    │十分許  │之七星汽│勇源脅迫稱：你要不要試試看槍是真的還是假的等語│
│    │        │車旅館之│，致使前開二人不能抗拒，而強取抽屜內之現金七千│
│    │        │櫃檯    │餘元，得手後，搭乘辛○○駕駛之上開車輛逃逸，所│
│    │        │        │得由丁○○與辛○○朋分花用。                  │
├──┼────┼────┼───────────────────────┤
│ 三 │九十四年│彰化縣彰│由辛○○駕駛車牌號碼Ｐ六－○六八八號自小客車在│
│    │十一月二│化市中山│外把風、接應，丁○○將客觀上足供為兇器使用之如│
│    │十二日凌│路三段九│附表貳編號一所示之槍枝（內有所製造具殺傷力之子│
│    │晨五時十│七六號之│彈約三、四顆）藏放在腰際後進入，並取出上開改造│
│    │分許    │京橋汽車│手槍一枝，向在櫃檯之員工戊○○脅迫稱：你要不要│
│    │        │旅館之櫃│試試看槍是真的還是假的等語，並喝令拿出錢來，致│
│    │        │檯      │使戊○○不能抗拒而打開櫃檯抽屜後，強取抽屜內之│
│    │        │        │現金約七千元，得手後，搭乘辛○○駕駛之上開車輛│
│    │        │        │逃逸，所得由丁○○與辛○○朋分花用。          │
├──┼────┼────┼───────────────────────┤
│ 四 │九十四年│彰化現伸│由丁○○獨自一人持客觀上足供為兇器使用之如附表│
│    │十一月二│港鄉全興│貳編號一所示之改造手槍一枝（內有所製造具殺傷力│
│    │十四日凌│村中興路│之子彈約三、四顆）藏放在外衣口袋內，並於進入遊│
│    │晨五時許│三段七一│藝場後，將槍柄拉出至口袋之外，向當時在櫃檯之不│
│    │        │五號已巧│詳姓名之成年女子（為員工庚○○之友人）出示上開│
│    │        │電子遊藝│改造手槍一枝，致使前開成年女子不能抗拒，而使其│
│    │        │場      │交付內裝有現金約七千元之塑膠罐一個。          │
├──┼────┼────┼───────────────────────┤
│ 五 │九十四年│彰化縣彰│由辛○○駕駛車牌號碼Ｐ六－○六八八號自用小客車│
│    │十一月二│化市茄南│在外把風、接應，丁○○持客觀上足供為兇器使用之│
│    │十九日上│里金馬路│如附表貳編號一所示之改造手槍一枝（內有所製造具│
│    │午六時十│二段一二│殺傷力之子彈約三、四顆）進入，於員工乙○○乘隙│
│    │分許    │九號金馬│抓住其持槍之右手，並因乙○○滑倒而將其拉倒在地│
│    │        │汽車旅館│時，復以左手拾起掉落在地上之前開改造手槍一枝，│
│    │        │之櫃檯  │以槍柄猛力毆擊乙○○之前額二、三下，致使乙○○│
│    │        │        │不能抗拒，惟辛○○因槍內之子彈有二顆掉落在地上│
│    │        │        │，且見天色已亮，因緊張之故，乃搭乘辛○○上開所│
│    │        │        │駕車輛離去現場，因此未能得逞而未遂。          │
└──┴────┴────┴───────────────────────┘
附表貳：
一、具殺傷力之仿ＳＩＧ  ＳＡＵＥＲ廠Ｐ二二○型半自動手槍
    製造之槍枝換裝土造金屬槍管而成之改造手槍一枝（槍枝管
    制編號0000000000號）。
二、具殺傷力之土造子彈二顆（均具直徑約八點七ＭＭ金屬彈頭
    ）。
附表參：
一、米色布帽一頂（供強盜時遮掩面容以防辨識之用）。
二、黑色皮包一個（供強盜時裝放如附表貳編號一所示改造手槍
    之用）。
                                                      Ｒ


司法院資訊處製作；財團法人民間司法改革基金會備份。
